【裁判字號】    92,訴,148
【裁判日期】    920630
【裁判案由】    給付貨款
【裁判全文】
臺灣士林地方法院民事判決  九十二年度訴字第一四八號
    原      告  金雍和科技股份有限公司
    法定代理人  甲○○
    訴訟代理人  乙○○
                戊○○
    被      告  遊戲人間股份有限公司
                        設臺北.
    法定代理人  丁○○  住高雄.
    訴訟代理人  丙○○  住臺北.
右當事人間請求給付貨款事件，本院判決如左：
    主      文
被告應給付原告新臺幣壹佰陸拾陸萬玖仟捌佰玖拾元及自民國九十二年一月一日起至
清償日止，按週年利率百分之五計算之利息。
訴訟費用由被告負擔。
本判決於原告以新臺幣伍拾陸萬元供擔保後，得假執行。
    事      實
甲、原告方面：
一、聲明：求為判決如主文所示，並陳明願供擔保，請准宣告假執行。
二、陳述：緣被告自民國（以下同）九十一年七月二十日起至同年十一月十一日止，
    陸續下單委託原告生產遊戲光碟片等物，約定每月貨款於次月五日簽發支票結帳
    。原告已依約交付價格共一百六十六萬九千八百九十元之貨物予被告，惟被告簽
    發用以支付貨款之面額新臺幣（以下同）四十四萬三千一百五十五元、發票日為
    九十一年十一月十五日、以及面額七十五萬零四十元、發票日為九十一年十一月
    二十日之支票二紙，屆期提示均不獲付款，被告再簽發同面額、發票日為九十一
    年十二月五日之支票二紙換票，並簽發面額各三萬九百元、四萬三千元、發票日
    為九十一年十一月三十日之支票二紙，然屆期提示仍遭退票，另有四十萬二千七
    百九十五元之貨款尚未收款。原告已於九十一年十二月二日、九十一年十二月十
    八日分別取得本院九十一年度裁全字第五三三七號、九十一年度裁全字第五五九
    七號假扣押裁定，並提存擔保金，向本院對被告聲請假扣押執行在案。爰訴請被
    告給付貨款一百六十六萬九千八百九十元，及自九十二年一月一日起至清償日止
    ，按週年利率百分之五計算之法定遲延利息。
三、證據：提出應收帳款明細表影本三件（第十二頁、第四八頁、第八十頁）、支票
    暨退票理由單六紙（第十三頁至第十六頁）、本院九十一年度裁全字第五三三七
    號（第十八頁至第十九頁）、九十一年度裁全字第五五九七號假扣押裁定（第十
    七頁）、本院九十一年度存字第二九九五號（第二十頁）、九十一年度存字第三
    一九五號提存書（第二一頁）、臺灣臺北地方法院九十一年十二年二十四日北院
    錦九十一執全助地字第九四四號執行命令（第二二頁）、被告公司變更登記表（
    第四五頁至第四七頁）等影本各一件、出貨單影本十六件（第三五頁至第四二頁
    ）、委託生產訂單影本七件（第四九頁、第五一頁、第五三頁至第五七頁、第六
    十頁）、訂購單影本二件（第五二頁、第六一頁）、訂單變更通知單影本一件（
    第五九頁）為證，並聲請傳訊證人張智人、伍佩珍。
乙、被告方面：
一、聲明：求為判決原告之訴及假執行之聲請均駁回。
二、陳述：訴外人即被告公司登記之法定代理人丁○○並未持有被告公司股份，亦非
    被告公司之董事長。實係訴外人丙○○應徵大樓管理員時，由訴外人丁○○擔任
    保證人，惟訴外人張智人竟擅自影印訴外人丁○○之身分證，持以辦理公司變更
    登記，將其登記為被告公司法定代理人。
丙、本院依職權調閱臺北地方法院九十一年度執全助字第九四四號執行卷宗、向經濟
    部調閱被告公司登記案卷。
    理      由
壹、程序方面：
    按「法人為原告或被告時，應由法定代理人合法代理，此法定代理權為訴訟成立
    要件，故起訴時法定代理權若有欠缺，法院不問訴訟程度如何，隨時應依職權調
    查」（最高法院八十五年度臺抗字第五五○號裁定要旨參照）。復按，「文書，
    依其程式及意旨得認作公文書者，推定為真正」，民事訴訟法第三百五十五條第
    一項定有明文。第按，修正前之公司法第一百九十二條第一項原規定：「公司董
    事會，設置董事不得少於三人，由股東會就有行為能力之『股東中』選任之」，
    九十年十一月十二日公佈之公司法第一百九十二條第一項修正為：「公司董事會
    ，設置董事不得少於三人，由股東會就有行為能力之『人』選任之」，其立法理
    由略以：「按現行規定以股東充任董事，係認董事與公司立於利害相關休戚與共
    之地位，於執行業務時，較能期望其盡注意義務，以謀公司利益；然此規定，並
    不能與企業所有與企業經營分離之世界潮流相契合，且公司之獲利率與公司董事
    由股東選任無特殊關聯，故董事不以具有股東身分為必要」。本件被告法定代理
    人丁○○抗辯其並未持有被告公司股份，係遭訴外人張智人盜用身分證登記為被
    告公司法定代理人云云。惟查：訴外人丁○○為被告公司登記之董事長乙節，有
    被告公司變更登記表影本一件（第四五頁至第四七頁）在卷足稽，而經本院依職
    權向經濟部調取被告公司登記案卷，被告公司於九十一年十一月四日上午九時召
    開股東會，選任訴外人丁○○為公司董事，復於同日上午十時召開董事會，董事
    互推訴外人丁○○為董事長等情，此有股東會議事錄、董事會議事錄、董事會簽
    到簿、董事願任同意書、董事長願任同意書、變更登記申請書等各一件附於上開
    公司登記案卷可稽，而觀諸上開董事會簽到簿、董事願任同意書、董事長願任同
    意書、變更登記申請書上之「丁○○」署押，其運筆轉折、氣韻神態以肉眼觀察
    審視，顯與卷附訴訟代理人委任書上「丁○○」署押極為相似，應係出於同一人
    之手。又訴外人丁○○固未持有該公司股份，此經本院依職權向經濟部調取被告
    公司登記案卷核閱無訛，然依九十年十一月十二日修正公佈之公司法規定，並無
    礙於訴外人丁○○擔任被告公司董事之資格。至原告聲請傳喚之證人張智人、伍
    佩珍，屢經合法傳喚未到庭，本院既查無積極證據足資推翻經濟部公文書所載之
    公司登記內容，自應推定其為真正。綜上所述，本件被告法定代理權並無欠缺，
    合先敘明。
貳、實體方面：
一、本件原告起訴主張：被告自九十一年七月二十日起至同年十一月十一日止，陸續
    下單委託原告生產遊戲光碟片等物，約定每月貨款於次月五日簽發支票結帳，原
    告已依約交付價格共一百六十六萬九千八百九十元之貨物予被告，惟被告簽發面
    額共一百二十六萬七千零九十五元之貨款支票，屆期提示均不獲付款，另有四十
    萬二千七百九十五元之貨款尚未簽發支票付款，爰訴請被告給付貨款一百六十六
    萬九千八百九十元，及自九十二年一月一日起至清償日止，按週年利率百分之五
    計算之法定遲延利息等語。被告則以：訴外人丁○○並非被告法定代理人等語置
    辯。
二、原告主張之事實，業據提出應收帳款明細表影本三件（第十二頁、第四八頁、第
    八十頁）、支票暨退票理由單六紙（第十三頁至第十六頁）、本院九十一年度裁
    全字第五三三七號（第十八頁至第十九頁）、九十一年度裁全字第五五九七號假
    扣押裁定（第十七頁）、本院九十一年度存字第二九九五號（第二十頁）、九十
    一年度存字第三一九五號提存書（第二一頁）、臺灣臺北地方法院九十一年十二
    年二十四日北院錦九十一執全助地字第九四四號執行命令（第二二頁）、被告公
    司變更登記表（第四五頁至第四七頁）等影本各一件、出貨單影本十六件（第三
    五頁至第四二頁）、委託生產訂單影本七件（第四九頁、第五一頁、第五三頁至
    第五七頁、第六十頁）、訂購單影本二件（第五二頁、第六一頁）、訂單變更通
    知單影本一件（第五九頁）為證，復為被告所不爭執，自堪信為真實。至訴外人
    丁○○是否為被告法定代理人乙節，本院已為前揭認定，且無礙原告對被告之貨
    款請求權，附此敘明。
四、按「遲延之債務，以支付金錢為標的者，債權人得請求依法定利率計算之遲延利
    息」，民法第二百三十三條第一項前段亦有明文規定。查本件原告已交付貨物，
    被告尚積欠原告貨款一百六十六萬九千八百九十元未予清償，最後一筆貨款依約
    應於九十一年十二月五日開票清償之事實既經認定，已如前述，揆諸首揭規定，
    原告請求被告給付前揭金額，及自九十二年一月一日起至清償日止，按週年利率
    百分之五計算之法定遲延利息，為有理由，應予准許。
五、原告陳明願供擔保，聲請宣告假執行，經核於法要無不核，爰酌定相當之擔保金
    額准許之。
六、本件判決基礎已臻明確，兩造其餘之攻擊防禦方法及訴訟資料經本院斟酌後，核
    與判決不生影響，無一一論駁之必要，併予敘明。
七、據上論結，本件原告之訴為有理由，依民事訴訟法第七十八條、第三百九十條第
    二項，判決如主文。
中      華      民      國    九十二    年      六      月      三十    日
                                    臺灣士林地方法院民事第二庭
~B法      官  陳玉曆
右為正本係照原本作成。
如對本判決上訴須於判決送達後廿日內向本院提出上訴狀。
中      華      民      國    九十二    年      七      月       四     日
~B法院書記官  謝金宏


司法院資訊處製作；財團法人民間司法改革基金會備份。
